臺灣基隆地方法院基隆簡易庭民事判決
110年度基簡字第659號
原      告  元大商業銀行股份有限公司



法定代理人  翁  健  
訴訟代理人  林鳳章  
            鄧介榮  
            鄭伊汶  
            吳政鴻  


被      告  黃金海  

上列當事人間請求清償債務事件，本院於民國110年12月16日言
詞辯論終結，判決如下：
    主  文
原告之訴駁回。
訴訟費用新臺幣壹仟零伍拾元由原告負擔。
    事實及理由
一、原告起訴主張：
(一)被告前於民國92年8月26日向大眾商業銀行股份有限公司(下
    稱大眾銀行)申請現金卡(下稱系爭現金卡)使用，借款額度
    為新臺幣(下同)5萬元，約定按年息18.25%固定計付利息，
    倘未依約於繳款期限前繳款，即喪失期限利益，全部債務視
    為到期，並改按年息15%計付遲延利息，經大眾銀行於同年
    月29日確認被告簽名為被告所親簽及繳驗之身分證正本無誤
    後核撥39,000元予被告，又於94年3月19日同意調升現金卡
    額度，惟被告嗣未依約繳款，尚欠本金45,105元及自95年9
    月15日起至清償日止，按年息15%計算之利息迄未清償；被
    告另於93年12月31日向大眾銀行申請個人信用貸款(下稱系
    爭貸款)，額度為10萬元，借款期間自撥貸之日起算，以每
    一個月為一期，按84期年金法本息平均攤還，最後一期清償
    全部本息餘額，利息按年息15%固定計付，被告於信用貸款
    有效期間內，得隨時償還所借之款項，期間如未依約攤還本
    息時，被告即喪失期限利益，視為全部到期，並須依約定利
    率計付遲延利息，暨逾期在6個月以內者，按借款利率10%，
    逾期超過6個月者，按借款利率20%加計違約金，經大眾銀行
    於94年1月3日派員訪視被告當時任職之金龍王科技有限公司
    (下稱金龍王科技公司)而向該公司之負責人確認被告仍在職
    ，復審核被告簽名為其親簽及其繳驗之身分證及健保卡無誤
    後，於同年月10日將10萬元之款項匯款至被告在大眾銀行開
    立之帳號000000000000號存款帳戶(下稱系爭帳戶)，然被告
    嗣亦未依約繳款，尚欠本金95,057元及自94年8月23日起至
    清償日止，按年息15%計算之利息，暨自94年8月23日起至清
    償日止，逾期在6個月以內者，按前開利率10%，逾期超過6
    個月者，按前開利率20%計算之違約金迄未清償。而原告與
    大眾銀行則經行政院金融監督管理委會員於106年1月17日函
    准合併，大眾銀行為消滅銀行，原告則為存續銀行，並概括
    承受大眾銀行之營業、資產以及負債，爰依消費借貸之法律
    關係提起本件訴訟。
(二)對被告抗辯所為之陳述：被告於92年8月26日向大眾銀行申
    請現金卡時，大眾銀行行員有致電照會金龍王科技公司之會
    計，確認被告在職，並與被告確認借款人為其本人無誤，嗣
    被告於93年12月31日向被告申辦貸款時，仍係任職於金龍王
    科技公司，而被告在大眾銀行現金卡申請書(下稱系爭現金
    卡申請書)及個人信用貸款申請書(下稱系爭貸款申請書)職
    業資料欄所填寫之任職公司地址及電話與原告自行查詢之財
    政部營業人統一編號資料所載稅籍登記地址及中華黃頁網路
    電話簿所載電話及地址相符，且被告二次申請提供之身分證
    正反面影本均相同，並無補發紀錄，又辦理銀行貸款須經核
    對為本人方能簽名，故前開申請書上之簽名確為被告親簽；
    另被告逾期還款後，大眾銀行曾再派員至原告任職之金龍王
    科技公司訪視，該公司負責人則表示被告已離職，而大眾銀
    行訪視員曾致電聯繫被告，被告承諾於94年12月27日還款3,
    000元，並於95年1月24日繳款1,000元承認積欠原告債務未
    清償之事實。
(三)並聲明：
  1.被告應給付原告45,105元，及自95年9月15日起至清償日止
    ，按年息15%計算之利息。
  2.被告應給付原告95,057元，及自94年8月23日起至清償日止
    ，按年息15%計算之利息，暨自94年8月23日起至清償日止，
    逾期在6個月以內者，按前開利率10%，逾期超過6個月者，
    按前開利率20%計算之違約金。
二、被告則聲明請求駁回原告之訴，並答辯略以：系爭現金卡申
    請書及貸款申請書上填寫之被告簽名均非被告本人所簽，而
    被告未曾向原告借款，亦從未至大眾銀行辦理開戶事宜，系
    爭帳戶內存放之款項更非被告所有，被告應係遭他人盜用身
    分申請系爭現金卡及申辦系爭貸款；又原告提出之訪視紀錄
    單上所載被告聯絡電話0000000000並非被告使用之門號，至
    系爭現金卡申請書上所載戶籍地址高雄市○鎮區○○街00號係
    被告姪子之住家，被告實際居住於台中市北屯區，電話為00
    000000。
三、按當事人主張有利於己之事實者，就其事實有舉證責任，民
    事訴訟法第277條本文定有明文。且民事訴訟如係由原告主
    張權利者，應先由原告負舉證之責，若原告先不能舉證，以
    證實自己主張之事實為真實，則被告就其抗辯事實，即令不
    能舉證，或其所舉證據尚有疵累，亦應駁回原告之請求(最
    高法院72年度台上字第4225號民事判決意旨參照)。次按稱
    消費借貸者，謂當事人一方移轉金錢或其他代替物之所有權
    於他方，而約定他方以種類、品質、數量相同之物返還之契
    約。當事人之一方對他方負金錢或其他代替物之給付義務而
    約定以之作為消費借貸之標的者，亦成立消費借貸，民法第
    474條亦有明文。惟當事人主張有金錢借貸關係存在，須就
    其發生所須具備之特別要件即金錢之交付及借貸意思表示互
    相一致負舉證之責任(最高法院98台上1045號判決要旨參照)
    。故金錢借貸之成立，除須有借款之交付外，尚須雙方有成
    立金錢借貸契約之意思表示之合致，始足成立金錢借貸契約
    。再按私文書應由舉證人證其真正，但他造於其真正無爭執
    者，不在此限，民事訴訟法第357條定有明文。又當事人提
    出之私文書必須真正而無瑕疵者，始有訴訟法之形式的證據
    力，此形式的證據力具備後，法院就其中之記載調查其是否
    與系爭事項有關，始有實質的證據力之可言(最高法院41年
    台上字第971號民事判例意旨參照)；私文書之真正，如他造
    當事人有爭執者，則舉證人應負證其真正之責(最高法院47
    年台上字第1784號民事判例意旨參照)；民事訴訟法第358條
    第1項關於私文書經本人或其代理人簽名、畫押、蓋章或按
    指印者，推定為真正之規定，須其簽名、畫押、蓋章或按指
    印係本人或其代理人為之，在當事人間已無爭執或經舉證人
    證明者，始得適用(最高法院28年渝上字第10號民事判例意
    旨參照)。本件原告主張被告前於92年8月26日向大眾銀行申
    請現金卡使用，復於94年3月19日同意調升現金卡額度，另
    於93年12月31日向大眾銀行申請個人信用貸款云云，固據其
    提出系爭現金卡申請書、現金卡額度調升同意書(下稱系爭
    同意書)、系爭貸款申請書暨約定條款、帳務明細資料等件
    影本為證，惟上開申請書之真正既均為被告所否認，揆諸前
    揭規定及說明，自應由原告就該私文書之真正，負舉證責任
    。而查，前開現金卡、貸款申請書上雖均有被告名義之簽名
    ，然該等簽名既經被告否認係其所親簽，且前開現金卡、貸
    款申請日期距今已近10餘年，時間久遠，原告復未提供其他
    被告當時之簽名可供鑑定比對，自難遽認該等簽名確係被告
    所親自簽署；又原告為證明前開現金卡、貸款申請書之真正
    所提帳務明細資料、現金卡親訪記錄表暨證件徵提表、訪視
    紀錄單、大眾銀行電話照會文件等件影本，均係原告所片面
    製作之文書，其證明力與原告自己之陳述無異，非但不能證
    明系爭現金卡、貸款申請書之真正，更無足供證明被告有辦
    理現金卡及貸款並進而積欠上訴人所指款項未償之事實；而
    縱令前開現金卡、貸款申請書、同意書上留有被告之身分證
    或健保卡影本，惟被告提供身分證及健保卡影本之原因多端
    ，或因申辦其他事項所須而提供，再輾轉由他人使用於上揭
    申請書、同意書，亦難謂毫無可能，尚非得據此推認必係原
    告親自申辦系爭現金卡、貸款而提供。此外，原告迄本件言
    詞辯論終結時止，即未再提供其他證據供本院審酌，是難認
    原告就系爭現金卡、貸款申請書之真正已盡其舉證之責。準
    此，原告既未能舉證證明系爭現金卡、貸款申請書之真正，
    乃至兩造有就系爭現金卡、貸款成立消費借貸之合意，則其
    依消費借貸之法律關係，請求被告給付系爭現金卡欠款本金
    45,105元及其利息，暨系爭貸款欠款本金95,057元及其利息
    暨違約金，自屬無據，不應准許。
四、綜上所述，原告依消費借貸之法律關係，請求被告給付原告
    45,105元，及自95年9月15日起至清償日止，按年息15%計算
    之利息；另給付原告95,057元，及自94年8月23日起至清償
    日止，按年息15%計算之利息，暨自94年8月23日起至清償日
    止，逾期在6個月以內者，按前開利率10%，逾期超過6個月
    者，按前開利率20%計算之違約金，為無理由，應予駁回。
五、本件事證已臻明確，原告其餘主張、陳述及所提之證據暨攻
    擊防禦方法，經核與判決結果無影響，毋庸再一一審酌，附
    此敘明。
六、據上論結，本件原告之訴無理由，依民事訴訟法第436條第2
    項、第385條第1項前段、第78條，判決如主文。
中　　華　　民　　國　　110 　年　　12　　月　　30　　日
                  基隆簡易庭法　官　姚貴美
以上正本係照原本作成。
對於本件判決如有不服，應於收受送達後20日內向本院提出上訴
書狀，上訴於本院合議庭，並按他造當事人之人數附具繕本。如
委任律師提起上訴者，應一併繳納上訴審裁判費。 
中　　華　　民　　國　　110 　年　　12　　月　　30　　日
                            書記官　湯惠芳